臺灣花蓮地方法院刑事判決　　　　　　　　　　　　　　九十三年度訴字第一四號
　　公　訴　人　臺灣花蓮地方法院檢察署檢察官
　　被　　　告　乙○○
右列被告因違反毒品危害防治條例案件，經檢察官提起公訴（九十三年度核退偵字第
三號），及移
審判程序審理後，判決如左：
    主  文
乙○○連續施用第一級毒品，處有期徒刑壹年貳月。扣案第二級毒品安非他命壹小包
（毛重零點肆公克）沒收銷燬之、吸食器貳組、注射針筒壹支、玻璃球貳個、塑膠吸
管貳支及打火機貳個沒收。
    事  實
一、乙○○於民國八十八年間，因違反毒品危害防制條例施用毒品案件，經依本院以
    八十八年度毒聲字第七九０號裁定令入戒治處所施以強制戒治一年，於八十八年
    十一月十九日起送臺灣花蓮戒治所執行強制戒治，執行三月後，成績考評合格，
    於八十九年五月十六日依本院八十九年毒聲字第三四七號裁定停止戒治，所餘期
    間並付保護管束。復於保護管束期間，更因施用第一級毒品海洛因案件，於九十
    年一月十三日撤銷停止戒治，令入戒治處所繼續施以強制戒治。於九十年四月十
    六日於執行逾九月後，經花蓮戒治所所務委員會評議結果，其成效經評定為不合
    格，再依裁定執行延長戒治，後其成效經評定為合格，本院於九十年十一月五日
    以九十年度毒聲字第九四四號裁定准許免予繼續戒治後期滿，經臺灣花蓮地方法
    院檢察署檢察官於九十二年五月十五日以九十二年度戒毒偵字第五號、九十年度
    戒執緝一字第一號為不起訴處分。詎其竟全然不知悔改，復基於施用第一級及第
    二級毒品之概括犯意，自九十二年七月九日在警局採尿時往前回溯九十六小時之
    內某時起，至同年十一月十九日晚間某時許止（公訴人誤認係於九十二年八月間
    及四月間起分別施用第一級毒品及第二級毒品，應予更正），連續在花蓮縣瑞北
    村二十之十號住處，同時及分別施用第一級毒品海洛因及第二級毒品安非他命多
    次，嗣於九十二年十一月二十日十一時三十分許，經警持本院法官所簽發之搜索
    票，在上址查獲，並扣得安非他命一小包（毛重０‧四公克）、吸食器二組、注
    射針筒一支、玻璃球二個、塑膠吸管二支及打火機二個等物。
二、案經花蓮縣警察局鳳林分局報請台灣花蓮地方法院檢察署檢察官偵查起訴及函送
    併案審理。
    理  由
一、右揭事實，迭據被告乙○○於警訊時、偵查中及本院審理時坦承不諱，核與證人
    黃旭鴻於警訊時證述情節相符，並有上開安非他命一小包（毛重０‧四公克）、
    吸食器二組、注射針筒一支、玻璃球二個、塑膠吸管二支及打火機二個扣案可證
    ，且被告先後於九十二年七月九日十一時四十五分許及同年十一月二十日十三時
    二十分為警查獲所採集其尿液送驗及覆驗，確檢出呈嗎啡陽性反應，以及甲基安
    非他命與嗎啡陽性反應無誤，此有花蓮縣衛生局煙毒尿液檢驗成績書二份、花蓮
    縣察警局鳳林分局偵辦違反麻藥、檢肅煙毒案嫌犯姓名編號對照表、該鳳林分局
    偵辦毒品危害防制條例案涉嫌人姓名編號對照表、慈濟大學濫用藥物檢驗中心檢
    驗總表各一份在卷可稽。而海洛因係嗎啡經化學合成之半人工合成品，其藥（毒
    ）性高於嗎啡，經吸食或注射進入人體，藉由人體代謝系統之新陳代謝，分解成
    藥（毒）性較低之嗎啡，由尿液排出人體，故於尿液中，以嗎啡成份檢出，此有
    憲兵司令部七十九年六月一日（七九）鑑驗字第○二七三號函、八十年六月十七
    日（八○）鑑驗字第二八一五號函、暨法務部調查局八十年三月二十八日（八○
    ）發技一字第一八九八號函可稽。另嗎啡經注射入人體後，百分之九十以上於二
    十四小時內自尿中排出，國外曾有文獻報導注射二十毫克之嗎啡硫酸鹽，其嗎啡
    之平均可檢出時限約為四十五小時，此亦有行政院衛生署藥物食品檢驗局八十一
    年九月八日（八一）藥檢一字第八一一四八八五號函可參。而吸用安非他命者，
    其於吸食後九十六小時（即四日）內所採之尿液，雖經人體代謝作用，仍可能被
    檢出殘餘安非他命劑量，此有行政院衛生署藥物食品檢驗局八十一年藥一字第○
    ○一一五六號函可考。足徵被告前揭自白應與事實相符，堪予採信。另查，被告
    前因施用毒品案件，經本院裁定送臺灣花蓮勒戒所觀察、勒戒後，認有繼續施用
    毒品之傾向，施行強制戒治期滿，由臺灣花蓮地方法院檢察署檢察官於九十二年
    五月十五日，以該署九十二年度戒毒偵字第五號、九十年度戒執緝一字第一號為
    不為不起訴處分確定，此有該不起訴處分書、台灣花蓮地方法院檢察署刑案資料
    查註紀錄表、臺灣高等法院被告全國前案記錄表各一份存卷可按，此外，並有現
    場圖一紙、照片九幀在卷足憑。綜上所述，本件罪證已臻明確，被告連續施用毒
    品海洛因及安非他命之犯行，堪以認定，應予依法論科。
二、按毒品危害防制條例於九十二年七月九日修正公布，並於九十三年一月九日施行
    ，本次修法目的係鑑於初犯施用毒品行為，經觀察、勒戒後，無繼續施用毒品傾
    向，經不起訴處分者，五年內再犯率甚高，原據以實施之觀察、勒戒既已無法收
    其實效，故不再施以觀察、勒戒或強制戒治之保安處分，逕施以徒刑之刑事處遇
    程序。而本件係於新修正毒品危害防制條例施行之後於九十三年二月十四繫屬本
    院，依程序從新原則，即應適用修正後之毒品危害防制條例無庸為觀察、勒戒或
    強制戒治之保安處分，即可由檢察官逕行提起公訴，且有關施用第一級及第二級
    毒品罪之處罰規定新舊法均相同，並自不生引用刑法第二條第一項有關「刑罰」
    變更比較新舊法之問題，合先敘明。核被告施用第一級毒品海洛因及第二級毒品
    安非他命，所為依刑法第二條第一項前段之規定，被告二犯施用毒品的行為，自
    應論以裁判時之毒品危害防制條例第十條第一項之施用第一級毒品罪及同條例第
    十條第二項之施用第二級毒品罪。被告持有第一級毒品海洛因及第二級毒品安非
    他命，既意在供己施用，其持有海洛因與安非他命之低度行為皆應為施用之高度
    行為吸收，均不另論罪。被告以一施用第一級毒品海洛因及第二級毒品安非他命
    行為，同時觸犯施用第一級毒品海洛因及第二級毒品安非他命之罪名，應論以想
    像競合犯，依刑法第五十五條之規定，從較重之施用第一級毒品海洛因罪處斷。
    被告先後多次施用第一級毒品海洛因之行為，時間緊接，犯罪構成要件相同，顯
    係基於概括犯意為之，應依連續犯規定以一罪論，依法加重其刑。又被告於九十
    二年七月九日在警局採尿時往前回溯九十六小時之內某時，以之後於同年八月間
    某日止，連續施用第一級毒品海洛因的行為，雖未據公訴人起訴，然該部分事實
    與起訴之犯罪事實既具有連續犯之裁判上一罪關係，且經檢察官移送併辦，應為
    起訴效力所及，本院自應併予審究。查被告爰審酌被告前有施用毒品紀錄，於受
    不起訴處分確定後，猶再度施用，顯見其意志不堅，復審酌本案施用毒品之期間
    計五月多，顯見觀察勒戒等手段對於被告戒除施用毒品之習慣無法發揮功效以及
    犯罪時所受之刺激、品性、生活狀況、智識程度、犯罪所生之損害，及犯罪後於
    審理中猶能坦承犯行，尚具悔意等一切情狀，量處如主文所示之刑。
三、扣案安非他命一小包（毛重０‧四公克），係屬查獲之毒品，爰依毒品危害防治
    條例第十八條第一項前段，不問屬於犯人與否，沒收銷毀之。至扣案吸食器二組
    、注射針筒一支、玻璃球二個、塑膠吸管二支及打火機二個，為被告所有，供其
    施用毒品海洛因與安非他命之器具，為犯罪所用之物，亦據被告於本院審理時供
    明在卷，爰依刑法第三十八條第一項第二款之規定，宣告沒收。
據上論斷，應依刑事訴訟法第二百九十九條第一項前段、毒品危害防制條例第十條第
一項、第二項、第十八條第一項前段、刑法第十一條前段、第二條第一項前段、第五
十五條、第五十六條、第三十八條第一項第二款判決如主文。
本案經檢察官甲○○到庭執行職務。
中      華      民      國    九十三    年      三      月    二十二    日
                              臺灣花蓮地方法院刑事第一庭
                                  法    官    李  豫  雙
右正本證明與原本無異。
如對本判決不服，應於送達後十日內，向本院提出上訴狀。（應抄附繕本）
                                  法院書記官
中      華      民      國    九十三    年      三      月    二十三    日
附錄本判決論罪之法律條文：
毒品危害防治條例第十條：
施用第一級毒品者，處六月以上五年以下有期徒刑。
施用第二級毒品者，處三年以下有期徒刑。
毒品危害防制條例第十八條：
查獲之第一、二級毒品及專供製造或施用第一、二級毒品之器具，不問屬於犯人與否
，均沒收銷燬之；查獲之第三、四級毒品及製造或施用毒品之器具，無正當理由而擅
自持有者，均沒入銷燬之。但合於醫藥、研究或訓練之用者，得不予銷燬。
前項合於醫藥、研究或訓練用毒品或器具之管理辦法，由法務部會同行政院衛生署定
之。
